【裁判字號】    90,台上,2417
【裁判日期】    901227
【裁判案由】    塗銷所有權登記
【裁判全文】
最高法院民事裁定                                九十年度台上字第二四一七號
    上  訴  人  財政部國有財產局
    法定代理人  李瑞倉
    訴訟代理人  楊長利
    複 代理 人  郭玉山律師
                蕭麗琍律師
    被 上訴 人  甲○○
                乙○○
    共      同
    訴訟代理人  陳恂如律師
右當事人間請求塗銷所有權登記事件，上訴人對於中華民國九十年七月三十一日台灣
高等法院台南分院第二審判決（九十年度上字第一二一號），提起上訴，本院裁定如
左：
    主  文
上訴駁回。
第三審訴訟費用由上訴人負擔。
    理  由
按對於第二審判決上訴，非以其違背法令為理由，不得為之。且上訴狀內應記載上訴
理由，表明原判決所違背之法令及其具體內容，與依訴訟資料合於該違背法令之具體
事實，民事訴訟法第四百六十七條及第四百七十條第二項分別定有明文。又依同法第
四百六十八條規定，判決不適用法規或適用不當者，為違背法令。而判決有同法第四
百六十九條所列各款情形之一者，亦為當然違背法令。是當事人提起上訴，如依民事
訴訟法第四百六十八條規定，以第二審判決有不適用法規或適用法規不當為理由時，
其上訴狀或理由書應有具體之指摘，並揭示該法規之條項或其內容。若係成文法以外
之法則，應揭示該法則之旨趣。倘為司法院解釋、或本院之判例，則應揭示該判解之
字號或其內容。如以民事訴訟法第四百六十九條所列各款情形為理由時，其上訴狀或
理由書，應揭示合於該條款之事實。上訴狀或理由書如未依此項方法表明，或其所表
明者，顯與上開法條規定之情形不相合時，即難認為已對第二審判決之違背法令有具
體之指摘，其上訴自難認為合法。本件上訴人對第二審判決提起上訴，雖以該判決違
背法令為由，惟核其上訴理由狀所載內容，係就原審取捨證據、認定事實之職權行使
，暨其他與判決結果不生影響之理由指摘原判決不當，並就原審本於上開職權之行使
所論斷：被上訴人之父即訴外人尤美祖自台灣地區前往大陸地區與被上訴人之母即訴
外人許治秀結婚後已在大陸地區定居四年以上，足見尤美祖應屬民國八十九年十二月
二十日修正前台灣地區與大陸地區人民關係條例第二條第四款所稱之「大陸地區人民
」無疑。且尤美祖於六十五年八月十二日死亡後在台灣地區所遺之系爭坐落台南市○
區○段四小段一二二地號土地應有部分三分之一，依上開條例第六十條但書規定，自
應適用台灣地區之法律而由合法繼承人之被上訴人繼承，毋庸另依同條例第六十六條
第一、三項規定再向法院為繼承之表示。又被上訴人已於上訴人經法院選定為尤美祖
遺產管理人之公示催告期間內之七十七年十一月三日具函向其為繼承人之表示，上訴
人並未循訴訟程序確認被上訴人是否確非尤美祖之繼承人，即於公示催告期間屆滿後
，將尤美祖上開遺產歸屬國庫。則被上訴人以其為合法之繼承人繼承權受侵害為由，
訴請上訴人將上述土地應有部分之所有權登記予以塗銷，洵屬正當，應予准許等情，
泛言謂為違法，而非具體表明該論斷究有何不適用法規或適用法規不當，及合於民事
訴訟法第四百六十九條所列各款之情形，難認對該判決之如何違背法令已有具體之指
摘。依首揭說明，應認其上訴為不合法。又上訴人於上訴第三審時始主張被上訴人請
求權已罹於民法第一千一百四十六條所定之二年時效期間而消滅，並提出八十九年十
二月二十日新修正之上開條例第二條第四款之規定，認尤美祖非「大陸地區人民」云
云，核屬新攻擊方法，依民事訴訟法第四百七十六條第一項規定，本院自不得併予斟
酌，附此明。
據上論結，本件上訴為不合法。依民事訴訟法第四百八十一條、第四百四十四條第一
項、第九十五條、第七十八條，裁定如主文。
中      華      民      國     九十     年     十二     月    二十七    日
                              最高法院民事第五庭
                                  審判長法官  朱  錦  娟
                                        法官  顏  南  全
                                        法官  蘇  達  志
                                        法官  許  澍  林
                                        法官  鄭  玉  山
      右正本證明與原本無異
                                              書  記  官
中      華      民      國    九十一    年      一      月      八      日


司法院資訊處製作；財團法人民間司法改革基金會備份。
